【裁判字號】    98,簡,226
【裁判日期】    980727
【裁判案由】    大眾捷運法
【裁判全文】
臺北高等行政法院判決
                                       98年度簡字第226號
原      告  甲○○
被      告  臺北市政府
代  表  人  乙○○市長）住同.
上列當事人間大眾捷運法事件，原告不服交通部中華民國98年3
月24日交訴字第0980019578號訴願決定，提起行政訴訟，本院判
決如下：
    主  文
原告之訴駁回。
訴訟費用由原告負擔。
    事實及理由
一、程序事項：本件訴訟標的之價額在20萬元以下，依照行政訴
    訟法第229 條第2 項、第1 項第2 款規定及司法院92年9 月
    17日院台廳行一字第23681 號令，應適用簡易程序，本院並
    依同法第23 3條第1 項規定，不經言詞辯論，逕行裁判。
二、事實概要：緣臺北大眾捷運股份有限公司（下稱臺北捷運公
    司）以原告於民國97年10月18日9 時23分許，在臺北捷運系
    統淡水線中山站一月台，任意跳入軌道妨礙行車正常運作延
    誤4 分鐘，違反大眾捷運法第50條之1 第1 項第2 款規定，
    遂以97年10月18日00000000號違反大眾捷運系統管理事件行
    政處分書，裁處原告新臺幣（下同）1 萬元罰鍰。原告不服
    ，提起訴願，經被告以97年12月3 日以府交運字第09707489
    900 號函撤銷上開處分書，並改處原告罰鍰5,000 元，惟原
    告對原處分機關改科處5,000 元罰鍰仍表不服，而提起訴願
    。原告對於原裁處1 萬元罰鍰之處分所提訴願，經交通部以
    97年12月23日交訴字第0970058678號決定訴願不受理在案；
    就裁處5,000 元罰鍰處分所提訴願，亦遭駁回，原告遂提起
    本件行政訴訟。
三、本件原告主張：原告是受到刺激以無意識，又跟著人家下車
    ，走錯方向才會跳入軌道，並不是故意要違法。本人病發多
    時，常會有頭暈、失眠、全身無無力步態不穩情形，一個月
    大約會發作10次，一般而言若在中午外出，只要待上2 小時
    就會發作，否則在戶外待上6 小時亦會發病等情。並聲明：
    求為判決撤銷訴願決定及原處分。
四、被告則以：
  (一)按於大眾捷運系統內，任意操控站、車設備或妨礙行車、電
    力或安全系統設備正常運作者，處10,000元以上50,000元以
    下之罰鍰，為大眾捷運法第50條之1 第1 項第2 款所明訂，
    原告於97年10月18日，在捷運中山站候車時，跳入軌道並揚
    言自殺，經站務人員勸導後，仍不願離去，造成列車延誤4
    分鐘之行為，已構成首揭法條處罰要件，故原處分機關依原
    告行為，並參酌首揭法條規定，課以原告罰鍰，並無不當。
  (二)原告自稱受刺激已無意識，又跟著人家下車，走錯方向才會
    跳下軌道，並不是故意違法一節云云，惟依取締人員取締時
    所撰寫之站務事件通報紀錄資料所示，原告係由第一月台下
    車後，列車未完全駛離時，直接跳入第1 月台，並揚言自殺
    ，不聽勸離，最後由站、車人員強制拉上月台區，期間造成
    列車延誤4 分鐘，非原告所述因走錯方向，才跳入軌道。而
    依照行政罰法第7 條規定，行為只須有故意或過失，即應處
    罰，故本件裁罰並無不合等語，資為抗辯。並聲明求為判決
    駁回原告之訴。
五、查原告於97年10月18日，在臺北捷運系統中山站，入侵軌道
    ，影響列車運行達4 分鐘之久，違反大眾捷運系統管理之違
    規行為，原以97年10月18日00000000號裁罰10,000元，嗣被
    告機關考量原告違規情節輕微及其違規時之疑似精神狀態不
    佳，以97年12月3 日府授交運字第09707489900 號函，撤銷
    原10,000元罰鍰之處分，並改裁處原告5,000 元罰鍰之事實
    已如事實概要欄所示，兩造對此事實並無爭執，並有各該處
    分書及訴願決定書附卷可稽，堪信為真實。茲就本件罰鍰是
    否違誤，判斷如下：
  (一)按大眾捷運法第50條之1 第1 項第2 款規定：「有下列情形
    之一者，處新臺幣1 萬元以上5 萬元以下罰鍰：二、任意操
    控站、車設備或妨礙行車、電力或安全系統設備正常運作。
    」、同法第52條第2 項：「第50條第1 項或第50條之1 規定
    之處罰，地方主管機關得委託大眾捷運系統營運機構人員執
    行之。」。另按行政罰法第9 條第4 項規定：「行為時因前
    項之原因，致其辨識行為違法或依其辨識而行為之能力，顯
    著減低者，得減輕處罰。」，同法第18條第3 項：「依本法
    規定減輕處罰時，裁處之罰鍰不得逾法定最高額之2 分之1
    ，亦不得低於法定罰鍰最低額之2 分之1 ；同時有免除處罰
    之規定者，不得逾法定罰鍰最高額之3 分之1 ，亦不得低於
    法定罰鍰最低額之3 分之1 。但法律或自治條例另有規定者
    ，不在此限。」。
  (二)原告主張其患病導致無意識跳入軌道，應免予裁罰云云，經
    查原告係「多重障（智癲）」者，有殘障手冊在卷可憑，其
    曾經「疑似癲癇症發作」、「不宜做粗重工作」，有臺北市
    立聯合醫院及台北榮民總醫院診斷證明書在卷可憑，堪信原
    告為癲癇症者；按蓋癲癇種類分為全般性發作以及部分性發
    作（參照台灣癲癇醫學會網站http://www.epilepsy.org.tw
    /ContentAspx/M ainForm.aspx isClass=6 ），而若為大發
    作則全身四肢均會有僵直或陣欒型發作的症狀，行為人不僅
    會失去意識並且有抽搐以及全身僵直、倒地口吐白沫的情況
    出現。若僅為小發作，發作時間極短，僅有數秒鐘之短暫呆
    滯情況出現。而至於失張力發作、肌抽躍性發作以及部分性
    發作，共通的症狀均為患者身體不由自主的抖動，可能會摔
    倒或者出現幻覺以及有不受控制的行為，但是這些行為均係
    無意義的行為。而依照本件站務事件通報紀錄資料（見被告
    答辯卷宗證物5 ）所載，原告係由第一月台下車後，列車未
    完全駛離時，直接跳入第1 月台，並揚言自殺，不聽勸離，
    最後由站務以及保全人員強制拉上月台區，期間造成列車延
    誤4 分鐘，可見原告非如其所所述因走錯方向，才跳入軌道
    ；又經勘驗被告機關捷運中山站之監視錄影系統，該畫面顯
    示原告原在捷運月台徘徊，而於列車離站之際跳入軌道中，
    觀原告於跳入月台時之舉止，並無癲癇症狀發作之情，有勘
    驗筆錄及光碟片（附於被告答辯卷宗，影片名：旅客跳入1
    ）在卷可憑；再者，若癲癇症病發，原告自無法控制自身行
    為躍跳到與月台有一段落差之軌道中；站長於斷電後旋至軌
    道與原告溝通，依該畫面所示，原告仍可正常與站長溝通，
    並無癲癇發作之全身抖動或者全身僵直情況，亦有勘驗筆錄
    及光碟片可憑（附於被告答辯卷宗，光碟片影片名：站長斷
    電後跳下軌道），則原告稱其跳入軌道時以無意識，並不可
    採。故被告之行為違反大眾捷運法第50條之1 第1 項第2 款
    之情形已甚為明顯，被告機關衡酌原告行為時因精神障礙或
    其他心智缺陷，導致其辨識行為違法或依其辨識而行為之能
    力，顯著減低等情節，依照行政罰法第第9 條第4 項及第18
    條第3 項之規定將其罰鍰由1 萬元減輕至5,000 元，已經低
    於法定罰鍰額度最低金額，綜上，被告之處罰並無不法。
六、從而，被告核定處罰原告5,000 元之處分既無不當，訴願決
    定予以維持，亦無不合，原告訴請撤銷原處分，為無理由，
    應予駁回。至於兩造其餘攻擊防禦經審酌不影響本件判決結
    果，即毋庸一一論述。
據上論結，本件原告之訴為無理由，爰依行政訴訟法第98條第1
項前段、第233條第1項，判決如主文。
中    華    民    國    98    年     7   月     27    日
               臺北高等行政法院第四庭法  官   林  妙  黛
上為正本係照原本作成。
本件以訴訟事件所涉及之法律見解具有原則性者為限，始得於本
判決送達後20日內向本院提出上訴狀並表明上訴理由，如已於本
判決宣示後送達前提起上訴者，應於判決送達後20日內補具上訴
理由（均按他造人數附繕本），且經最高行政法院許可後方得上
訴。
中    華    民    國    98    年     7    月    27    日
                                      書記官  蔡  逸  萱


司法院資訊處製作；財團法人民間司法改革基金會備份。
